【裁判字號】    89,交訴,53
【裁判日期】    891114
【裁判案由】    公共危險等
【裁判全文】
臺灣士林地方法院刑事判決                          八十九年度交訴字第五三號
    公  訴  人  臺灣士林地方法院檢察署檢察官
    被      告  甲○○
                乙○○
右列被告因偽造文書案件，經檢察官聲請簡易判決處刑（八十八年度偵字第一○六二
八號、八十九年度偵字第二六五七號），本院認不宜適用簡易判決處刑，改依通常程
序審理，判決如左：
    主  文
甲○○共同明知為不實之事項，而使公務員登載於職務上所掌之公文書，足以生損害
於公眾，處拘役拾日，如易科罰金，以佰元折算壹日。緩刑貳年。
乙○○共同明知為不實之事項，而使公務員登載於職務上所掌之公文書，足以生損害
於公眾，處拘役拾日，如易科罰金，以佰元折算壹日；又駕駛動力交通工具肇事
，致人傷而逃逸，處有期徒刑柒月。均緩刑肆年。
    事  實
一、乙○○於八十八年五月六日駕駛其前妻甲○○所有之自用小客車，違規超速，遭
    處罰鍰之處分，甲○○收受交通違規通知單後，即告知乙○○，乙○○不願繳罰
    鍰，並以還須使用駕駛執照之理由，囑甲○○為其代辦駕駛執照遺失補發之手續
    ，用以供易處吊扣，甲○○明知乙○○之駕駛執照並未遺失，竟與乙○○共同基
    於犯意之聯絡，由乙○○提供身分證、照片及印章，由甲○○出面，於同年六月
    二十四日，以乙○○駕駛執照遺失之不實事項，向交通部公路局台北區監理所基
    隆監理站（以下簡稱基隆監理站）申請補發，共同使不知情之承辦公務員登載於
    職務上所掌管之車籍資料公文書，並據以補發乙○○之駕駛執照一枚，足以生損
    害於監理機關對車籍證照管理之公信力及正確性，甲○○繼而將該枚補發之駕駛
    執照交付上開基隆監理站，執行吊扣處分。
二、乙○○另於八十八年十二月六日凌晨三時四十五分許，駕駛車牌號碼ＥＷ－九七
    五九號自用小客車，沿台北市○○區○○路西往東內側快車道直行，行經重陽路
    、興中路之交岔路口，欲變換車道並轉彎時，未保持安全距離，亦未讓直行車先
    行，於右轉興中路時，其右前車頭撞及適沿重陽路西往東方向，外側快車道直行
    ，由丁○○駕駛之車牌號碼Ｔ七－五二九號營業小客車之左前車頭而肇事，丁○○因而受有左頸部瘀傷，乙○○於肇事後，未下車察看，也未採取任何救護措施
    ，僅倒車迅即駕車逃逸，丁○○隨即駕車尾追，惟在南港橋附近追丟，丁○○乃
    返回車禍現場報警，並提供所記下之乙○○所駕駛之汽車車號，經警循線通知乙○○到案查獲。
三、事實一部份經乙○○告訴、及臺灣士林地方法院檢察署檢察官依職權自動檢舉，
    事實二部份經台北市政府警察局南港分局函送臺灣士林地方法院檢察署檢察官偵
    查聲請簡易判決處刑。
    理  由
一、訊據被告甲○○坦承右開犯行，訊據被告乙○○否認上情，辯稱：甲○○與伊協
    議離婚後，原來家中電話二人協議由乙○○名義過戶予甲○○名義，伊將身分證
    、印章等物交予甲○○辦理過戶事宜，不料，甲○○擅將之攜往監理單位，謊報
    伊駕照遺失而申請補發，伊是後來收到監理單位通知才知情；又伊雖有駕車與丁○○之計程車發生擦撞，惟並未逃逸，伊曾下車察看，因係對方駕車撞伊，錯在
    對方，雙方均有車損，伊不想追究對方，當時也未見到對方受傷，因而自行開車
    離去云云。經查：
  （一）右開使公務員登載不實部份，業據甲○○於偵查中及本院審理中供述明確（
        見檢方八十八年度他字第一一九六號卷第十六頁、及本院八十九年十月卅一
        日審理筆錄）。據甲○○供稱：係因乙○○於八十八年五月六日凌晨駕駛甲○○所有之ＣＧ－○八五八號小客車，違規超速，經照相逕行舉發，甲○○
        於收到交通違規通知單後，即要求乙○○繳罰鍰，乙○○以其開車還需使用
        駕照為由，表示將身分證及印章置於甲○○之化妝台（當時伊二人已分居，
        甲○○尚居住於二人原來之住所，乙○○居住於他處），要甲○○以其駕照
        遺失，補辦駕照，再將補發之駕照用以吊扣等情甚詳，並提出交通違規通知
        單影本一份為憑，且有證人丙○○於偵查及本院調查時到庭證稱：八十八年
        六月下旬某日，甲○○到渠家中聊天，乙○○打電話給甲○○，從電話回音
        聽到乙○○說會將照片、身分證、印章放在床頭櫃上，要甲○○去辦駕照吊
        扣，丙○○問甲○○為何要甲○○去辦，甲○○才說因超速罰單不是伊開的
        車，為什麼要伊去繳，所以乙○○要伊去辦駕照遺失，再辦駕照吊扣等語（
        見檢方八十八年度他字第一一九六號卷第二十六頁、及本院八十九年九月十
        四日訊問筆錄），復有乙○○之駕駛執照吊扣執行單、駕駛執照、基隆監理
        站、汽車駕駛人審驗暨各項異動登記書等影本附卷可稽，又乙○○所指之0
        0000000號電話過戶，經檢察官向中華電信股份有限公司台灣北區電
        信分公司查詢，據函覆稱：該電話於八十八年七月八日宅外移機並改號，於
        同年八月十八日因欠費拆機，並無任何過戶資料可循，有該公司八十九年三
        月七日北行二字第八九Ｃ八二○二一三二號函及該函檢附之電話客戶資料及
        異動情形在卷可稽。本案經檢察官依職權自動檢舉前，係由乙○○對於甲○○提出告訴，指稱其於八十八年六月底交身分證、印章囑甲○○先去辦理電
        話過戶，不料，甲○○持該身分證至監理單位，謊稱乙○○駕照遺失，申請
        補發，再以補發之駕照供其行車違規吊扣，伊直到收到監理單位的通知，方
        知此事云云，係指甲○○行車違規，遭開違規罰單。乙○○於本院調查時，
        對於上開八十八年五月六日超速違規，是否由其所駕車，先則供稱沒有印象
        ；繼改稱甲○○有告知伊超速違規，但乙○○認為甲○○應自己去繳罰鍰，
        伊沒有叫甲○○去申請補照云云；於八十八年十月五日審理中乙○○則不否
        認上開超速違規，是由伊所駕駛，惟改稱：甲○○原說要付伊每個月一萬元
        之租金，後來甲○○告知伊超速違規罰單的事，伊就告訴甲○○從房租裡扣
        云云，其先後供述不合，倘乙○○曾向甲○○表示罰鍰從房租裡扣，乙○○
        不可能在偵查中未如此陳述，且於告訴狀逕指甲○○自己行車違規，而於本
        院調查中還稱甲○○有告知伊超速違規，但乙○○認為甲○○應自己去繳罰
        鍰云云；八十八年五月六日駕駛甲○○所有之小客車超速違規之駕駛人既為
        乙○○，此為岳、尚二人所明知之事，甲○○因係車主，其收受違規通知單
        當時，與乙○○已協議離婚，其不願意替乙○○出錢繳罰鍰，乃人之常情，
        其通知乙○○繳罰金，亦係理所當然之事，甲○○應無未經乙○○之同意，
        擅持乙○○之身分證、印章、照片等物虛報遺失，申請補發乙○○駕照之必
        要，乙○○所辯，顯係推卸之詞，不足採信。
  （二）駕車肇事致人受傷而逃逸部份，業據證人丁○○於警訊及偵查中指證：伊開
        外線車道，乙○○開內線車道，乙○○撞到伊，回頭看一下就倒退開走了，
        乙○○並沒有下車，伊頭有受傷，才開車追乙○○，記下他的車號報案等語
        明確（見警訊筆錄及檢方八十九年三月二十一日偵訊筆錄），另證人即處理
        本件事故之台北市政府警察局南港分局交通分隊隊員張銘宏於偵查中亦證稱
        ：丁○○打電話報警，說他車被撞，肇事者撞了就跑掉，他追了二公里沒追
        到，所以回來報警。伊到現場，只有丁○○在現場等語（見檢方八十九年四
        月十八日偵訊筆錄），且八十八年十二月六日上午五時三十分在肇事現場，
        警員對丁○○所製作之交通事故談話紀錄表，亦為相同之記載，有交通事故
        談話紀錄表一張在卷足稽，倘乙○○無逃逸之情事，丁○○自無駕車尾追，
        又因追丟，而記下車號報警之必要，另參諸丁○○當時駕駛計程車於外側車
        道直行車，乙○○駕駛於內側車道變換車道並欲右轉，苟乙○○有下車向丁○○表示其車比丁○○的車受損嚴重，雙方自行修理車子即可等語，丁○○
        係職業計程車司機，明知自己是直行車，乙○○顯有過失，丁○○自無答應
        之理，乙○○竟稱丁○○在車內對伊笑一笑，伊對丁○○說伊車子受損較嚴
        重，伊就開車走了云云，所辯顯係杜撰卸責之詞，並不足採。丁○○於肇事
        當時即受傷，有警訊筆錄及交通事故補充資料表一份在卷可稽，丁○○於受
        傷後原返家自行療傷，台北市交通大隊通知郭、岳二人於八十八年十二月二
        十日至交通大隊處理，但乙○○未到，丁○○的傷勢未復原，乃至八十八年
        十二月二十五日就醫診治，並開立診斷證明書，有丁○○左頸部撞擊瘀傷之
        愛德醫院診斷證明書一張在卷足憑，又有交通事故調查報告表、乙○○肇事
        逃逸後依丁○○所記車號查出之汽車車籍明細表等影本在卷足憑。丁○○因
        該車禍受傷亦明。乙○○駕車肇事，致人受傷而逃逸已甚明確，即使關於因
        何人過失因而肇事，當時尚不明確，肇事人仍有報警、救護、不得逃逸之義
        務。
    綜上，本件罪證明確，被告犯行堪以認定。
二、被告乙○○、甲○○二人，明知乙○○之駕駛執照並未遺失，而向監理機關申請
    補發，使監理機關之公務員登載於職務上所掌管之公文書，足以生損害於公眾，
    核其二人所為，均係犯刑法第二百十四條使公務員登載不實之罪。被告乙○○駕
    車肇事後逃逸部份，係犯刑法第一百八十五條之四之公共危險罪。乙○○、甲○○二人就使公務員登載不實之罪，有犯意之聯絡，及行為之分擔，均為共同正犯
    。乙○○所犯上開二罪間，犯意各別，行為互異，應分論併罰。爰審酌被告二人
    之素行、犯罪之動機、手段、所生危害、及犯後態度等一切情狀，各量處如主文
    所示之刑。末查被告二人均有正當職業，前均未曾受有期徒刑以上刑之宣告，有
    台灣高等法院被告全國前案紀錄表二份在卷可參，其等因一時失慮而罹刑典，事
    後甲○○已坦承犯行，深具悔意，乙○○雖未坦承犯行，惟就肇事部份已與被害
    人達成和解，賠償被害人之損害，因認經此刑之宣告後，其二人應知警惕而無再
    犯之虞，本院認以暫不執行其刑為當，各予以宣告緩刑如主文所示，用啟自新。
據上論斷，應依刑事訴訟法第四百五十二條、第二百九十九條第一項前段、刑法第二
十八條、第二百十四條、第一百八十五條之四、第四十一條、第七十四條第一款，罰
金罰鍰提高標準條例第一條前段、第二條，判決如主文。
本案經檢察官陳俊宏到庭執行職務
中      華      民      國      八十九      年      十一    月    十四  日
                                    臺灣士林地方法院刑事第二庭
                                        法  官 趙  文  卿
右正本證明與原本無異。
如不服本判決，應於判決送達後十日內，向本院提出上訴狀。
                                        書記官 林  慧  芬
中      華      民      國      八十九      年      十一    月    十六  日


司法院資訊處製作；財團法人民間司法改革基金會備份。
